臺灣雲林地方法院刑事判決　　　　　　　100年度訴字第718號
公　訴　人　臺灣雲林地方法院檢察署檢察官
被　　　告　林長咸
上列被告因違反毒品危害防制條例案件，經檢察官提起公訴（
100 年度毒偵字第1083號），本院判決如下：
    主  文
林長咸施用第一級毒品，處有期徒刑捌月。
    事  實
一、林長咸前因施用毒品案件，經觀察、勒戒後，認有繼續施用
    毒品之傾向，續施以強制戒治，於民國99年11月12日釋放出
    所，並由臺灣雲林地方法院檢察署檢察官以99年度戒毒偵字
    第164 號為不起訴處分確定。詎其仍不知悔改，復基於施用
    第一級毒品海洛因之犯意，於100 年4 月30日13時45分為警
    採尿時起回溯72小時內之某時，在不詳地點，以不詳方式，
    施用第一級毒品海洛因1 次。嗣於100 年4 月30日13時45分
    許，因其為毒品案列管人口為警採其尿液送驗，結果呈嗎啡
    陽性反應而查獲，始悉上情。
二、案經雲林縣警察局臺西分局報告臺灣雲林地方法院檢察署檢
    察官偵查起訴。
    理  由
一、關於證據能力部分：
  (一)按被告以外之人於審判外之言詞或書面陳述，除法律有規定
    者外，不得作為證據；惟被告以外之人於審判外之陳述，雖
    不符刑事訴訟法第159 條之1 至第159 條之4 規定得為證據
    之情形，而經當事人於審判程序同意作為證據，法院審酌該
    言詞陳述或書面陳述作成時之情況，認為適當者，亦得為證
    據，刑事訴訟法第159 條第1 項、第159 條之5 第1 項分別
    定有明定。經查，雲林縣警察局臺西分局委託檢驗尿液代號
    與真實姓名對照認證單1 份，雖是被告林長咸以外之人於審
    判外之書面陳述，原則上不得作為證據，惟經被告與檢察官
    同意作為證據使用，復經本院審酌該書面陳述作成時之情況
    ，亦無不當之情形，依上開規定，應認有證據能力，得為證
    據使用。
  (二)又刑事訴訟法第208 條第1 項前段規定：「法院或檢察官得
    囑託醫院、學校或其他相當之機關、團體為鑑定，並準用第
    203 條至第206 條之1 之規定」，而同法第206 條第1 項規
    定：「鑑定之經過及其結果，應命鑑定人以言詞或書面報告
    」。另由司法警察官、司法警察依檢察官所概括選任之鑑定
    人或囑託鑑定機關、團體所為之鑑定結果，與檢察官選任或
    囑託為鑑定者，性質上並無差異，同具有證據能力，此亦有
    最高法院96年度臺上字第2860號判決可資參照。從而，詮昕
    科技股份有限公司100 年5 月13日濫用藥物尿液檢驗報告1
    份，符合同法第159 條第1 項所定得作為證據之「法律有規
    定」之情形，應有證據能力，得為證據使用。
二、訊據被告固坦承於100 年4 月30日13時45分許，在雲林縣警
    察局臺西分局臺西派出所接受尿液檢驗之事實，惟矢口否認
    有何施用第一級毒品之犯行，並辯稱：其經過強制戒治出監
    之後，都在魚塭養魚，已經很久沒有施用海洛因，不知道為
    何會檢出嗎啡陽性反應；且之前警察都沒有通知其驗尿，檢
    察官開庭亦未傳喚其出庭，對其不公平云云。經查：
  (一)被告於100 年4 月30日13時45分許，於雲林縣警察局臺西分
    局臺西派出所為警採集尿液送驗，而當時警詢筆錄簽名為被
    告本人筆跡，雲林縣警察局臺西分局委託檢驗尿液代號與真
    實姓名對照認證單，亦由其所簽名並按捺指印，且尿液檢體
    也確實是由被告本人排放之後，由其交由在旁之警方人員黏
    貼標籤，被告親自蓋上指印，均據被告供陳在卷（本院卷第
    26頁背面至第27頁），當可排除尿液遭到污染或更換之可能
    性。又被告當時所採集之尿液，經送往詮昕科技股份有限公
    司以酵素免疫分析法EIA 篩檢及氣相層析質譜儀法GC／MS檢
    驗之結果，確實呈現嗎啡陽性反應，此有雲林縣警察局臺西
    分局毒品犯罪嫌疑人尿液檢驗作業管制紀錄1 份（警卷第5
    頁至第6 頁），及詮昕科技股份有限公司100 年5 月13日濫
    用藥物尿液檢驗報告各1 份（警卷第4 頁）在卷可稽。而目
    前國內檢驗海洛因的方法，以氣相層析質譜儀分析法之精確
    度最高，其原理係檢品經氣化後，通過層析管分離純化，再
    將純化之成分循序送入質譜儀做個別的鑑定，因質譜儀所測
    定之圖譜，在化學上被公認具有指紋特性，故可據以完全判
    定該檢品係為何種化合物，詮昕科技股份有限公司在毒品之
    鑑定上係以酵素免疫分析法進行篩檢，再以氣相層析質譜儀
    分析法確認，於兩者均呈陽性反應下，才予以確認判定，此
    種雙重檢驗相互驗證之方式，無誤判之可能。故被告所採取
    之尿液，既經送驗而以氣相層析質譜儀分析法確認結果，呈
    現嗎啡陽性反應，應有於採尿時起回溯前72小時之某時，施
    用第一級毒品海洛因之行為無疑。是被告無任何理由即否認
    犯行，顯係事後卸責之詞，並無足採。
  (二)按犯第10條之罪而付保護管束者，或因施用第一級或第二級
    毒品經裁定交付保護管束之少年，於保護管束期間，警察機
    關或執行保護管束者應定期或於其有事實可疑為施用毒品時
    ，通知其於指定之時間到場採驗尿液，無正當理由不到場，
    得報請檢察官或少年法院（地方法院少年法庭）許可，強制
    採驗。到場而拒絕採驗者，得違反其意思強制採驗，於採驗
    後，應即時報請檢察官或少年法院（地方法院少年法庭）補
    發許可書。依第20條第2 項前段、第21條第2 項、第23條第
    1 項規定為不起訴之處分或不付審理之裁定，或依第35條第
    1 項第4 款規定為免刑之判決或不付保護處分之裁定，或犯
    第10條之罪經執行刑罰或保護處分完畢後2 年內，警察機關
    得適用前項之規定採驗尿液，為毒品危害防制條例第25條第
    1 項、第2 項定有明文。次按警察機關依本條例第25條第2
    項規定執行定期尿液採驗，每3 個月至少採驗1 次。警察機
    關通知採驗尿液，應以書面為之。通知書應載明無正當理由
    不到場者，得依法強制採驗之意旨。又於應受尿液採驗人有
    事實可疑為施用毒品時，警察機關或執保護管束者除依前2
    條規定執行定期採驗外，得隨時採驗，亦為採驗尿液實施辦
    法第9 條、第10條所明文。
  (三)被告供稱其未曾收受通知，而於闖紅燈違規時，警察說其為
    失蹤人口，之後就被警察帶回採尿檢驗等語（本院卷第28頁
    ）。查被告於99年11月12日因強制戒治執行完畢釋放出所，
    並由臺灣雲林地方法院檢察署檢察官以99年度戒毒偵字第
    164 號為不起訴處分確定，為採驗尿液實施辦法第2 條第2
    項之應受尿液採驗人，應依法定期接受採尿檢驗。又「雲林
    縣四湖鄉○○村○○路20巷96號」係被告之戶籍地，迄今未
    曾改變，有個人基本資料查詢結果1 份（本院卷第56頁）在
    卷可參。而被告為雲林縣警察局臺西分局之毒品案件列管人
    口，於100 年1 月21日、3 月28日、4 月20日，經通知定期
    接受尿液採驗，因行方不明等原因無法送達，100 年4 月30
    日採驗通知書方合法送達，有列管人口基本資料查詢、採驗
    通知書送達結果查詢等資料（本院卷第44頁至第46頁）在卷
    可稽。是被告既然為毒品列管人口，未曾變更戶籍住址，卻
    因行方不明等原因，不能依法接受通知至警局採驗尿液，顯
    然有因施用毒品逃避採驗之嫌，而其因違規為警發覺係毒品
    案件列管之應受尿液採驗人，卻未曾接受定期檢驗，而依法
    對其強制採集尿液送驗，程序尚無不合。
  (四)另被告爭執未曾接受偵訊調查，惟觀被告警詢筆錄上僅記載
    戶籍地，未載有雲林縣臺西鄉○○村○○路41號居所之資訊
    ，故偵訊時送達通知至被告戶籍地，被告未能到庭應訊，有
    報告單1 分（偵卷第13頁）可佐，然本件事證已明，縱被告
    未接受偵訊，當不致影響本院上開認定。
  (五)末查，被告前因施用第一級毒品案件經觀察、勒戒後，認有
    繼續施用毒品之傾向，經送入戒治處所強制戒治，認無繼續
    強制戒治之必要，而於99年11月12日執行完畢釋放出所，並
    由臺灣雲林地方法院檢察署檢察官為不起訴處分確定，此有
    臺灣高等法院被告前案紀錄表、臺灣雲林地方法院檢察署刑
    案資料查註紀錄表、全國施用毒品案件紀錄表各1 份（本院
    卷，偵卷第4 頁至第8 頁）在卷可參。綜上，被告於受強制
    戒治處分執行完畢釋放後5 年內，再犯本件毒品危害防制條
    例第10條第1 項之施用第一級毒品罪，事證明確，其犯行堪
    予認定，應依法論科。
三、核被告所為，係犯毒品危害防制條例第10條第1 項之施用第
    一級毒品罪；被告持有第一級毒品之低度行為，則為施用之
    高度犯行所吸收，不另論罪。爰審酌施用毒品行為的本質是
    藥物濫用、物質依賴，自殘性明顯，侵害性卻隱晦。是基於
    施用毒品的此一特性，毒品危害防制條例第10條第1 項、第
    2 項的刑罰，就須與同條例第20條的保安處分比擬觀察，而
    不應與一般犯罪的刑罰等量齊觀。因此，施以一段期間的徒
    刑，藉以適度隔離毒品、戒除依賴，若量處有期徒刑6 月以
    下，得易科罰金之結果，無法使被告與毒品隔離，且支出罰
    金之人可能是被告的親人，形同處罰了被告的親人。又被告
    前有肅清煙毒條例、竊盜案件之前科紀錄，此有臺灣高等法
    院被告前案紀錄表1 份在卷可憑，雖未構成累犯，然素行不
    佳，且其所犯施用第一級毒品案件，經觀察、勒戒、強制戒
    治執行完畢，竟仍不思悔改，徹底袪除施用毒品之惡習，再
    次施用海洛因殊不可取，且犯後否認犯行，態度不佳，暨其
    自陳從事養殖魚塭工作，與母親同住，因器質性焦慮症候群
    與鴉片類成癮至廖寶全診所治療中，有診斷證明書1 份在卷
    可參（本院卷第30頁）等一切情狀，量處如主文所示之刑。
四、據上論斷，應依刑事訴訟法第299 條第1 項前段，毒品危害
    防制條例第10條第1 項，判決如主文。
本案經檢察官何宗霖到庭執行職務
中    華    民    國   100    年    12    月    16    日
            刑事第三庭    審判長法  官  林輝煌
                                法  官  陳雅琪
                                法  官  蕭雅毓
以上正本證明與原本無異。
如不服本判決應於收受判決後10日內向本院提出上訴書狀，並應
敘述具體理由；其未敘述上訴理由者，應於上訴期間屆滿後20日
內向本院補提理由書（均須按他造當事人之人數附繕本）。「切
勿逕送上級法院」。
                                書記官  鍾宜津
中    華    民    國   100    年    12    月    16    日
附錄論罪科刑條文全文：
毒品危害防制條例第10條
施用第一級毒品者，處 6 月以上 5 年以下有期徒刑。
施用第二級毒品者，處 3 年以下有期徒刑。